【裁判字號】    92,訴,130
【裁判日期】    920605
【裁判案由】    偽造文書等
【裁判全文】
臺灣板橋地方法院刑事判決                          九十二年度訴字第一三○號
    公  訴  人  臺灣板橋地方法院檢察署檢察官
    被      告  丙○○
    選任辯護人  蔡宏修律師
右列被告因偽造文書等案件，經檢察官提起公訴（九十年度偵字第五○七二、六四二
七、九二三九號），本院判決如左：
    主  文
丙○○連續收受贓物，累犯，處有期徒刑壹年；又收受贓物，累犯，處有期徒刑捌月
；又共同偽造公印文，累犯，處有期徒刑陸月，扣案之偽造之甲○○國民身分證壹張
沒收。應執行有期徒刑貳年，扣案之偽造之甲○○國民身分證壹張沒收。
    事  實
一、丙○○曾於民國八十五年間因違反麻醉藥品管理條例案件，經本院判處有期徒刑
    三月，如易科罰金以三百元折算一日確定，於八十六年一月二十七日准予易科罰
    金執行完畢，又因違反藥事法等案件，經臺灣臺北地方法院判處有期徒刑七月確
    定，於八十六年十二月八日縮刑執行完畢，復因違反毒品危害防制條例施用毒品
    案件，經本院先後裁定，其自八十八年五月十三日起入臺灣臺北看守所附設勒戒
    處所觀察勒戒，又自八十八年六月八日起入臺灣臺北戒治所強制戒治，於八十八
    年十月二十八日停止戒治出所後，又經本院於八十九年二月十七日裁定撤銷停止
    戒治，竟猶不知悔改 (丙○○嗣自八十九年五月二十五日起執行強制戒治，而於
    八十九年十二月二十八日強制戒治期滿出所，又因犯竊盜罪，經臺灣高等法院於
    九十年五月三十一日判處有期徒刑一年三月確定，自九十年七月三十一日起執行
    ，於九十一年九月二十六日假釋出監) ，基於收受贓物之概括犯意，連續於(一)八
    十九年五月間某日，在臺北縣中和市○○路一七七巷八號四樓住處樓下，明知金
    昶毅所交付懸掛偽造號牌Ｃ七－六二四三號自用小客車一輛，為來路不明之贓物
     (以下簡稱甲車，該車車身原懸掛三Ｆ－七八八六號號牌，該車係乙○○所有，
    於八十九年四月十一日遭不詳之人竊取，某不詳之人乃改懸掛偽造之Ｃ七－六二
    四三號號牌，詳如附表編號一所示) ，竟仍予以借用而收受之，供己使用。(二)八
    十九年五月二十四日上午十時許，在中和市○○路一六七巷三十五之一號地下室
     (起訴書誤載為0000000之一號地下室) ，明知金昶毅所交付懸掛偽造號
    牌ＤＰ－七六八七號自用小客車一輛，為來路不明之贓物 (以下簡稱乙車，該車
    車身原懸掛ＤＯ－一九五五號號牌，該車係雍捷企業有限公司 (負責人為朱子進
    ) 所有，於八十九年四月二日遭不詳之人竊取，某不詳之人乃改懸掛偽造之ＤＰ
    －七六八七號號牌，詳如附表編號二所示) ，竟仍予以借用而收受之，供己使用
    。其又另行起意，於八十九年五月二十五日前之某不詳時間，在不詳地點，與某
    不詳之人基於共同偽造國民身分證之犯意聯絡，由該不詳之人提供偽造而尚未貼
    附照片之甲○○國民身分證一張 (身分證上有偽造之「內政部印」公印文，身分
    證上之出生年月日、甲○○父母姓名均是任意捏造，而身分證統一編號Ｚ000
    000000之甲○○，適即為乙車上所懸掛ＤＰ－七六八七號該車號之真正車
    主) 交予丙○○，丙○○則在身分證上貼附其本人照片而共同偽造甲○○國民身
    分證一張。嗣於八十九年五月二十五日凌晨零時許，丙○○駕駛乙車在臺北縣新
    莊市○○路鴻金寶百貨地下停車場為警查獲，又於九十年五月十六日晚上十時三
    十分許，其駕駛甲車在中和市○○街一○九巷十六號前為警查獲，其為免遭查緝
    ，竟出示前開偽造之甲○○國民身分證供警查核而行使之，惟旋為警識破，足以
    生損害於戶政機關對於身分戶政管理之正確性及甲○○。丙○○又另行起意，於
    九十年三月間某日，在中和市○○路、景平路口，明知己○○所交付懸掛偽造號
    牌Ｚ七－五一○七號廂型車一輛，為來路不明之贓物 (以下簡稱丙車，該車車身
    原懸掛Ｖ五－○七三二號號牌，該車係斯必克電子股份有限公司 (負責人為戊○○) 所有，於八十九年十一月二十日遭不詳之人竊取，某不詳之人乃改懸掛偽造
    之Ｚ七－五一○七號號牌，詳如附表編號三所示) ，竟仍予以收受，供己使用，
    復於九十年三月二十三日下午五時許，在中和市○○路五十一巷口，將丙車連同
    其以不詳方法取得之偽造行車執照借交予林明旭使用。嗣於九十年三月二十六日
    上午八時許，林明旭駕駛丙車在臺北縣永和市○○路與四維街口為警查獲，另扣
    得丙○○交付之汽車鑰匙一支、偽造行車執照一張，因而循線查知上情。
二、案經臺北縣政府警察局新莊分局、永和分局、板橋分局分別報請臺灣板橋地方法
    院檢察署檢察官偵查起訴。
    理  由
一、訊據被告丙○○固坦承於右揭時地自金昶毅或己○○處收受取得甲、乙、丙車，
    以及於九十年五月十六日為警查獲時出示貼附其照片之甲○○國民身分證供警查
    核身分等事實，惟矢口否認有何收受贓物及偽造國民身分證犯行，辯稱：伊不知
    該等車輛為贓物，又伊是在中和市路邊撿拾得甲○○之國民身分證，當時該身分
    證上沒有貼照片，伊拿來貼自己的照片云云。經查：
  (一)查上開甲車 (原懸掛三Ｆ－七八八六號號牌) 、乙車 (原懸掛ＤＯ－一九五五號
    號牌) 、丙車 (原懸掛Ｖ五－○七三二號號牌) 分別係李慧文、雍捷企業有限公
    司 (負責人為朱子進) 、斯必克電子股份有限公司 (負責人為戊○○) 所有，分
    別於如附表編號一至三所示之時間、地點遭不詳之人竊取等情，業據被害人李慧
    文之姐乙○○、朱子進之妻趙韻華及戊○○於警訊時指述甚明，且有車輛竊盜、
    車牌失竊資料個別查詢報表－查詢車輛認可資料及贓物認領保管單各三件在卷可
    稽；又上開甲、乙、丙車於警查獲時，均是懸掛偽造之號牌乙節，亦有偽造之Ｃ
    七－六二四三號號牌、ＤＰ－七六八七號號牌、Ｚ七－五一○七號號牌各二面扣
    案可證，是上開甲、乙、丙車應均為他人所失竊之贓物無訛。
  (二)又查，上開甲車乃是金昶毅所竊取，而借交被告使用，此據證人金昶毅於偵查中
    陳述明確 (見臺灣板橋地方法院檢察署九十年度偵字第九二三九號卷第七十一頁
    ) ，稽之被告於偵查中兩度承稱其知上開甲車是金昶毅偷竊而來 (見臺灣板橋地
    方法院檢察署九十年度偵字第九二三九號卷第六十三、七十一頁) ，可見被告嗣
    於本院審理時改稱：不知是贓物云云，顯非可採。又被告於八十九年五月二十五
    日警訊時自陳上開乙車「是金威傑 (按嗣已改名為金昶毅) 、己○○、蘇義超等
    人竊盜集團所行竊的，我昨天向金威傑借得該車時，該車即懸掛ＤＰ－七六八七
    號鐵牌二面」 (見臺灣板橋地方法院檢察署八十九年度偵字第一○二四九號卷第
    十二、十三頁) ，已足見被告於借得上開乙車時，應知乙車乃贓車；尤其，被告
    所借得乙車上係懸掛偽造之ＤＰ－七六八七號號牌，該車號之真正車主乃是甲○○，身分證統一編號為Ｚ000000000 (見臺灣板橋地方法院檢察署九十
    年度偵字第五○七二號卷第四頁) ，而被告於九十年五月十六日晚上駕駛甲車為
    警查獲時，正是出示偽造之甲○○國民身分證 (身分證上之統一編號亦為Ｚ00
    0000000，惟身分證上之出生年月日、父母姓名均屬捏造，詳後述) 供警
    查核以圖隱匿身分，若謂被告不知乙車為贓車，孰能置信？再就上開丙車部分，
    據金昶毅稱：該丙車乃是伊偷竊而得後借予劉東閔，伊不知為何車子會在被告丙○○手上 (見臺灣板橋地方法院檢察署九十年度偵字第九二三九號卷第七十一頁
    ) ，而依卷附之被告及金昶毅在監在押資料表所示，被告自八十九年五月二十五
    日至八十九年十二月二十八日間均在強制戒治中，金昶毅則是自八十九年十二月
    八日起即入監所迄今，故被告稱：因為朋友林明旭要搬家，所以伊有跟己○○借
    車，也有跟金昶毅借，後來己○○開丙車來的時候，伊才知道那是金昶毅的；伊
    之前就有打電話跟金昶毅說要跟他借一部廂型車，因伊朋友要搬家云云 (見本院
    九十二年四月十日訊問筆錄) ，其稱「有打電話跟金昶毅說要跟他借一部廂型車
    ，因伊朋友要搬家」一語顯非實在 (按林明旭因要搬家而向被告借車乃九十年三
    月之事，見臺灣板橋地方法院檢察署九十年度偵字第六四二七號卷第四、五頁林
    明旭警訊筆錄) ，而公訴意旨指被告「於九十年三月間某日，向在監執行中之金
    昶毅借用Ｖ五－○七三二號廂型車及行車執照」，亦有未當，本案應以證人己○○於本院調查時所稱：伊姐夫劉東閔跟金昶毅借車，劉東閔叫伊將丙車開去給被
    告丙○○等語 (見本院九十二年四月十日訊問筆錄) ，較符合實情。而查，金昶
    毅係一竊盜慣犯，有如前述，是縱如被告所稱：己○○開丙車來的時候，伊才知
    道丙車是金昶毅的 (見本院九十二年四月十日訊問筆錄) ，其當時亦應知該丙車
    乃來路不明之贓物，甚為明確，從而，被告辯稱：當時不知該等車輛為贓物云云
    ，無非卸責之詞，不可採信。
  (三)再查，被告於九十年五月十六日晚上十時三十分許，駕駛甲車在中和市○○街一
    ○九巷十六號前為警查獲時，確曾出示如扣案之甲○○國民身分證一張供警查核
    以圖隱匿身分，旋為警識破，此為被告所是承外，亦據臺北縣政府警察局板橋分
    局九十年五月十七日刑事案件報告書敘明在卷。經查，據被害人甲○○於警訊時
    指稱：伊之國民身分證並未遺失 (見臺灣板橋地方法院檢察署九十年度偵字第九
    二三九號卷第八頁) ，而經核該張扣案之甲○○國民身分證上所記載之統一編號
    Ｚ000000000，固確為甲○○之統一編號，但該張扣案身分證上記載甲○○「五十六年六月九日」生、父「丁文松」、母「林采香」，則非正確，換言
    之，該張扣案之甲○○國民身分證乃是偽造之國民身分證。被告謂：伊是在中和
    市路邊撿拾得該張甲○○之國民身分證，當時該身分證上沒有貼照片云云，實難
    以信為真實。尤其，被告於八十九年五月二十五日駕駛乙車之贓車在新莊市○○
    路鴻金寶百貨地下停車場為警查獲，該贓車上係懸掛偽造之ＤＰ－七六八七號號
    牌，此ＤＰ－七六八七車號之真正車主正是甲○○，益足徵該張扣案之甲○○國
    民身分證絕非如被告所稱：是伊在中和市路邊拾得未貼照片之該張身分證云云，
    而公訴意旨指被告「將所拾獲之甲○○身分證換貼其自己之照片」，亦應非實情
    。該張扣案之偽造之甲○○國民身分證，應是被告與某不詳之人基於共同偽造國
    民身分證之犯意聯絡，由該不詳之人提供偽造而尚未貼附照片之甲○○國民身分
    證 (並偽造身分證上之「內政部印」公印文) 交予被告，由被告在身分證上貼附
    其本人照片而共同偽造甲○○國民身分證一張，且偽造之時間應是在八十九年五
    月二十五日 (即被告駕駛乙車為警查獲日) 前之某不詳時間，應可肯定。綜上所
    述，被告前揭所辯均不足採，本件事證明確，被告犯行洵堪認定。
二、核被告所為，係犯刑法第二百十六條、第二百十二條之行使偽造國民身分證罪、
    第二百十八條之偽造公印文罪 (偽造國民身分證上之「內政部印」公印文部分)
    及第三百四十九條第一項之收受贓物罪。被告偽造國民身分證後進而行使，偽造
    之低度行為應為行使之高度行為所吸收，不另論罪。被告與某不詳年籍、姓名之
    人就所犯偽造國民身分證、公印文之犯行，彼此間有犯意聯絡及行為分擔，均為
    共同正犯。查公訴意旨指被告「將所拾獲之甲○○身分證換貼其自己之照片」，
    固有未當，但被告在扣案甲○○名義之國民身分證上貼附其自己照片之犯行，已
    據公訴人起訴 (起訴書證據並所犯法條欄亦認被告所為係犯刑法第二百十六條、
    第二百十二條之行使「偽造」特種文書罪) ，本院認被告係與某不詳年籍、姓名
    之人共同偽造甲○○之國民身分證，而就被告所犯偽造身分證上「內政部印」公
    印文之犯行，雖未據公訴人起訴，然因與已起訴部分有如後述牽連犯之裁判上一
    罪關係，為起訴效力所及，本院自應併予審理。查被告所犯行使偽造國民身分證
    及偽造公印文二罪，有方法結果之牽連關係，應依刑法第五十五條規定從一重論
    以偽造公印文罪處斷。又查被告於八十九年五月間先後二次收受甲車、乙車贓物
    之犯行，時間緊接，觸犯構成要件相同之罪名，顯係基於概括犯意為之，應依連
    續犯之規定論以一罪，並依法加重其刑。另被告於九十年三月間所犯收受丙車贓
    物之犯行，因係被告於八十九年五月二十五日起執行強制戒治於八十九年十二月
    二十八日強制戒治期滿出所 (見卷附之在監在押資料表) 後所犯，顯與其於八十
    九年五月間之收受贓物行為犯意各別，應分論併罰之 (按起訴書就被告九十年三
    月間收受贓物犯行，與八十九年五月間收受贓物犯行，彼此間應如何論罪，未予
    敘明，但被告於九十年三月間所犯之收受贓物犯行已據公訴人起訴，殆可肯定)
    ；另被告所犯偽造公印文犯行亦是犯意各別，行為互殊，亦應予分論併罰。再查
    被告曾於八十五年間因違反麻醉藥品管理條例案件，經本院判處有期徒刑三月，
    如易科罰金以三百元折算一日確定，於八十六年一月二十七日准予易科罰金執行
    完畢，又因違反藥事法等案件，經臺灣臺北地方法院判處有期徒刑七月確定，於
    八十六年十二月八日縮刑執行完畢，復因違反毒品危害防制條例施用毒品案件，
    經本院先後裁定，其自八十八年五月十三日起入臺灣臺北看守所附設勒戒處所觀
    察勒戒，又自八十八年六月八日起入臺灣臺北戒治所強制戒治，於八十八年十月
    二十八日停止戒治出所後，又經本院於八十九年二月十七日裁定撤銷停止戒治，
    被告嗣自八十九年五月二十五日起執行強制戒治，而於八十九年十二月二十八日
    強制戒治期滿出所，又因犯竊盜罪，經臺灣高等法院於九十年五月三十一日判處
    有期徒刑一年三月確定，自九十年七月三十一日起執行，於九十一年九月二十六
    日假釋出監等事實，有臺灣高等法院檢察署刑案紀錄簡覆表及法務部在監在押資
    料表各一件附卷可按，被告於前案執行完畢後五年內，再犯本件有期徒刑以上之
    罪，為累犯，均應依法加重其刑 (就被告於八十九年五月間所犯連續收受贓物犯
    行部分，應依法遞加重其刑) 。爰審酌被告素行不佳，暨其犯罪動機、手段、目
    的、所生危害及犯罪後態度等一切情狀，量處如主文所示之刑，並定其應執行之
    刑。扣案之偽造之甲○○國民身分證一張，為被告所有因犯罪所得之物，業如前
    述，爰依刑法第三十八條第一項第三款規定予以宣告沒收 (身分證上偽造之「內
    政部印」公印文，不再另為沒收之諭知) ；至於其餘扣案之汽車鑰匙、偽造之汽
    車號牌、行車執照等物，非供本案犯罪所用或因犯罪所得之物，自不併為沒收之
    諭知，附此敘明。
據上論斷，應依刑事訴訟法第二百九十九條第一項前段，刑法第二十八條、第五十六
條、第二百十六條、第二百十二條、第二百十八條、第三百四十九條第一項、第五十
五條、第四十七條、第五十一條第五款、第三十八條第一項第三款，罰金罰鍰提高標
準條例第一條前段，判決如主文。
本案經檢察官黃明絹到庭執行職務。
中      華      民      國    九十二    年      六      月      五      日
                                臺灣板橋地方法院刑事第五庭
                        法  官    戴   嘉   清
右正本證明與原本無異
如不服本判決應於送達後十日內向本院提出上訴狀
                                    書記官    陳   春   銘
中      華      民      國    九十二    年      六      月      十三    日
附錄本案論罪科刑法條全文：
刑法第二百十二條
偽造、變造護照、旅券、免許證、特許證及關於品行、能力服務或其他相類之證書、
介紹書，足以生損害於公眾或他人者，處一年以下有期徒刑、拘役或三百元以下罰金
。
刑法第二百十六條
行使第二百十條至第二百十五條之文書者，依偽造、變造文書或登載不實事項或使登
載不實事項之規定處斷。
刑法第二百十八條
偽造公印或公印文者，處五年以下有期徒刑。
盜用公印或公印文足以生損害於公眾或他人者，亦同。
刑法第三百四十九條
收受贓物者，處三年以下有期徒刑、拘役或五百元以下罰金。
搬運、寄藏、故買贓物或為牙保者，處五年以下有期徒刑、拘役或科或併科一千元以
下罰金。
因贓物變得之財物，以贓物論。
附表
┌──┬─────────────────────┬──────────┐
│編號│失 竊 車 主、失 竊 時 間、失 竊 地 點     │備                註│
├──┼─────────────────────┼──────────┤
│ 一 │該三Ｆ－七八八六號自用小客車係李慧文所有，│該車懸掛偽造之Ｃ七－│
│    │於八十九年四月十一日上午十時許，在臺北市南│六二四三號號牌，而Ｃ│
│    │海路二十號前失竊                          │七－六二四三號自用小│
│    │                                          │客車乃屬庚○○所有 (│
│    │                                          │見臺灣板橋地方法院檢│
│    │                                          │察署九十年度偵字第九│
│    │                                          │二三九號卷第十六頁) │
├──┼─────────────────────┼──────────┤
│ 二 │該ＤＯ－一九五五號自用小客車係雍捷企業有限│該車懸掛偽造之ＤＰ－│
│    │公司所有 (負責人為朱子進) ，於八十九年四月│七六八七號號牌，而Ｄ│
│    │二日凌晨一時許，在臺北市○○○路○段二八○│Ｐ－七六八七號自用小│
│    │巷二十五弄內失竊                          │客車乃屬甲○○所有 (│
│    │                                          │見臺灣板橋地方法院檢│
│    │      │察署九十年度偵字第五│
│    │                                          │○七二號卷第四頁)   │
├──┼─────────────────────┼──────────┤
│ 三 │該Ｖ五－○七三二號廂型車係斯必克電子股份有│該車懸掛偽造之Ｚ七－│
│    │限公司所有 (負責人為戊○○) ，於八十九年十│五一○七號號牌，而Ｚ│
│    │一月二十日上午六時許，在桃園縣大溪鎮○○路│七－五一○七號廂型車│
│    │一號前失竊                                │乃屬丁○○所有 (見臺│
│    │                                          │灣板橋地方法院檢察署│
│    │                                          │九十年度偵字第六四二│
│    │                                          │七號第六、十九頁)   │
└──┴─────────────────────┴──────────┘


司法院資訊處製作；財團法人民間司法改革基金會備份。
